台灣士林地方法院刑事判決　　　　　　　 95年度訴字第755號
公　訴　人　台灣士林地方法院檢察署檢察官
被　　　告　乙○○
上列被告因毒品危害防制條例案件，經檢察官提起公訴（士林95
年度毒偵字第1097號），暨移送併案審理（台灣苗栗地方法院檢
察署95年度毒偵字第1206號、台灣板橋地方法院檢察署95年度毒
偵字第5244號、95年度毒偵字第6299號、95年度毒偵字第6963號
、95年度毒偵字第7366號），經本院合議庭裁定行簡式審判程序
，本院判決如下：
    主  文
乙○○施用第一級毒品，累犯，處有期徒刑貳年。95年1 月15日
扣案之第一級毒品海洛因肆包（總淨重壹點貳公克）、同年7 月
25日扣案之第一級毒品海洛因捌包（總淨重壹點壹捌公克）、同
年9 月7 日扣案之第一級毒品海洛因貳拾玖小包（總淨重參拾伍
點壹貳公克）、同年10月14日扣案之第一級毒品海洛因貳小包（
總淨重零點壹肆公克）、同年10月28日扣案之第一級毒品海洛因
玖小包（總淨重貳點捌貳公克）均沒收銷燬；95年9 月7 日扣案
之未使用之注射針筒捌拾貳支、已使用之注射針筒貳拾參支，同
年10月28日扣案之使用過之針筒壹支均沒收。又施用第二級毒品
，累犯，處有期徒刑壹年。95年1 月15日扣案之第二級毒品安非
他命壹包（淨重零點參公克），同年9 月7 日扣案之第二級毒品
安非他命拾貳小包（總淨重陸點陸柒公克）均沒收銷燬；95年10
月28日扣案之安非他命吸食器壹組沒收。應執行有期徒刑貳年拾
月。95年1 月15日扣案之第一級毒品海洛因肆包（總淨重壹點貳
公克）、第二級毒品安非他命壹包（淨重零點參公克），同年7
月25日扣案之第一級毒品海洛因捌包（總淨重壹點壹捌公克）、
同年9 月7 日扣案之第一級毒品海洛因貳拾玖小包（總淨重參拾
伍點壹貳公克）、第二級毒品安非他命拾貳小包（總淨重陸點陸
柒公克），同年10月14日扣案之第一級毒品海洛因貳小包（總淨
重零點壹肆公克）、同年10月28日扣案之第一級毒品海洛因玖小
包（總淨重貳點捌貳公克）均沒收銷燬；95年9 月7 日扣案之未
使用之注射針筒捌拾貳支、已使用之注射針筒貳拾參支，同年10
月28日扣案之使用過之針筒壹支、安非他命吸食器壹組均沒收。
    事  實
一、乙○○前有多次施用毒品紀錄，前於民國90年間經台灣板橋
    地方法院裁定送強制戒治，於91年2 月20日戒治期滿執行完
    畢，嗣經台灣苗栗地方法院先以93年度易緝字第4 號判決施
    用第二級毒品處有期徒刑6 月確定，後再以93年度訴緝字第
    1 號判決施用第一級毒品處有期徒刑1 年，並經台灣高等法
    院台中分院以93年度上訴字第630 號判決駁回其上訴確定，
    以及經台灣板橋地方法院以93年度訴字第1344號判決施用第
    一級毒品，處有期徒刑8 月確定，上開3 案合併定應執行刑
    有期徒刑2 年確定，於94年12月22日保護管束期滿執行完畢
    。詎乙○○仍不知悔改，於前案強制戒治執行完畢後5 年內
    ，復基於施用第一級毒品海洛因之犯意，自95年1 月間起至
    同年11月20日上午止，以針筒注射方式，陸續在台北市大同
    區○○○路○ 段61巷4 號1 樓住處、台北縣中和市○○路
    305 巷5 弄24號2 樓住處及台北縣中和市○○路265 巷中和
    市場等處，施用第一級毒品海洛因多次。另基於施用第二級
    毒品安非他命之犯意，自95年1 月13日上午6 時起至同年11
    月20日上午止，以將安非他命放入玻璃球內燒烤之方式，陸
    續在上址施第二級毒品安非他命多次。嗣先後於：
    (1)95年1 月15日凌晨1 時30分許，為警在台北縣中和市○
       ○路與福祥路口盤檢時查獲，並扣得第一級毒品海洛因4
       包（總淨重1.2 公克）、第二級毒品安非他命1 包（總
       淨重0.3 公克）；
    (2)同年6 月25日下午1 時40分許，乙○○騎乘車牌號碼
       HDL-686 號重型機車，附載其友人王德發（由台灣台北
       地方法院檢察署檢察官另案偵辦），途經台北市○○區
       ○○路與襄陽路口處時，因交通違規情事，而為執行勤
       務之警員攔檢盤查，王德發因一時畏罪情虛，自褲子右
       邊口袋內掉落出盒子1 個（內含第一級毒品海洛因3 包
       ，總淨重0.68公克）、注射針筒及吸管各1 支等物（由
       檢察官另案偵辦），經警取得乙○○之同意後對之採尿
       送驗，因而查悉乙○○有施用第一級毒品海洛因、第二
       級毒品之犯行；
    (3)同年7 月25日下午8 時許，乙○○騎乘機車行經台北縣
       中和市○○路305 巷口時遭警盤檢查獲，並扣得第一級
       毒品海洛因8 小包（總淨重1.18公克）；
    (4)同年9 月7 日下午4 時許，在台北縣中和市○○路305
       巷5 弄24號2 樓住處，與連義安、林依亭、甲○○（後
       三人由檢察官另案偵辦）同時為警查獲，並扣得第一級
       毒品海洛因29小包（總淨重35.12 公克）、第二級毒品
       安非他命12小包（總淨重6.67公克）、未使用之注射針
       筒82支及已使用之注射針筒23支；
    (5)同年10月14日下午5 時5 分許，在台北縣中和市○○街
       11巷口為警查獲，並扣得第一級毒品海洛因2 包（總淨
       重0.14公克）；
    (6)同年10月28日下午4 時45分許，在台北縣中和市○○路
       335 巷37弄37號前為警查獲，並扣得第一級毒品海洛因
       9 包（總淨重2.82公克）、使用過之針筒1 支及安非他
       命吸食器1 組；
    (7)嗣因乙○○逃匿，經本院發佈通緝，於95年11月21日上
       午3 時50分許，在台北縣中和市○○路安邦路口為警逮
       捕緝獲歸案，並採尿送驗而查獲。
二、案經台北市政府警察局大安分局報告台灣板橋地方法院檢察
    署檢察官偵查後，呈請台灣高等法院檢察署檢察長令轉台灣
    士林地方法院檢察署檢察官偵查起訴暨移送併案審理。
    理  由
一、上揭犯罪事實，業據被告乙○○於本院審理時自白不諱（詳
    見本院96年1 月17日審判筆錄），並有95年1 月15日扣案之
    第一級毒品海洛因4 包（總淨重1.2 公克）、第二級毒品安
    非他命1 包（淨重0.3 公克），同年7 月25日扣案之第一級
    毒品海洛因8 包（總淨重1.18公克），同年9 月7 日扣案之
    第一級毒品海洛因29小包（總淨重35 .12 公 克）、第二級
    毒品安非他命12小包（總淨重6.67公克）、未使用之注射針
    筒82支及已使用之注射針筒23支，同年10 月14 日扣案之第
    一級毒品海洛因2 小包（總淨重0.14公克），同年10月28日
    扣案之第一級毒品海洛因9 小包（總淨重2.82公克）、使用
    過之針筒1 支及安非他命吸食器1 組可資佐證；被告先後於
    95年1 月15日、同年6 月25日、同年7 月25日、同年9 月7
    日、同年10月14日、同年10月28日及同年11月21日經警採尿
    送台灣檢驗科技股份有限公司以氣相層析質譜儀檢驗法鑑定
    結果，均呈現嗎啡與安非他命陽性反應，有該公司95年2 月
    13日報告編號CH/2006/11444 （安非他命與嗎啡陽性反應）
    、同年7 月14日報告編號CH/2006/70009 （甲基安非他命與
    嗎啡陽性反應）、同年8 月8 日報告編號CH/2006/71198 （
    甲基安非他命陽性）、同年10月3 日報告編號CH/2006/90
    706 （甲基安非他命與嗎啡陽性反應）、同年10月30日報告
    編號CH/2006/A0589 （甲基安非他命與嗎啡陽性反應）、同
    年11月28日報告編號CH/2006/B0695 （甲基安非他命與嗎啡
    陽性反應）及同年12月11日報告編號CH/2006/B1278 （甲基
    安非他命與嗎啡陽性反應）之濫用藥物尿液檢驗報告共7 紙
    附卷可稽，且95年7 月25日扣案之白粉8 包、同年10月14日
    扣案之檢驗品2 包、同年10月28日扣案之檢驗品9 小包，經
    分別送法務部調查局鑑定結果，確均含有第一級毒品海洛因
    成分，有該局95年8 月26日調科壹字第09523002580 號、95
    年12月12日調科壹字第09523045620 號、95年11月21日調科
    壹字第09523039870 號鑑定書在卷足按，堪認被告前揭自白
    與事實相符，被告確有施用第一級毒品海洛因及第二級毒品
    安非他命之犯行無訛。又被告有前開事實欄所載之前科紀錄
    ，有台灣高等法院被告全國前案紀錄表各1 份在卷可考。從
    而，被告確有於強制戒治執行完畢後，5 年以內再犯毒品危
    害防制條例第10條第1 、2 項之施用第一、二級毒品犯行。
    故本案事證明確，被告犯行洵堪認定，應依法論科。
二、核被告所為，係犯毒品危害防制條例第10條第1 項之施用第
    一級毒品罪及同條第2 項之施用第二級毒品罪，被告持有第
    一級毒品海洛因、第二級毒品安非他命之低度行為，應為施
    用毒品之高度行為所吸收，均不另論以持有第一級毒品罪、
    持有第二級毒品罪。又按，刑事法若干犯罪行為態樣，本質
    上原具有反覆、延續實行之特徵，立法時既予特別歸類，定
    為犯罪構成要件之行為要素，則行為人基於概括之犯意，在
    密切接近之一定時、地持續實行之複次行為，倘依社會通念
    ，於客觀上認為符合一個反覆、延續性之行為觀念者，於刑
    法評價上，即應僅成立一罪。學理上所稱「集合犯」之職業
    性、營業性或收集性等具有重複特質之犯罪均屬之，例如經
    營、從事業務、收集、販賣、製造、散布等行為概念者是（
    最高法院95年度台上字第1079號判決要旨參照），亦即立法
    者針對特定刑罰規範之構成要件，已預設其本身係持續實行
    之複次行為，具備反覆、延續之行為特徵，故將之總括或擬
    制成一個構成要件之「集合犯」行為，因刑法評價上為構成
    要件之行為單數，應僅成立一罪。施用毒品本身具備反覆、
    延續之行為特徵，故在刑法評價上，施用毒品應僅成立集合
    犯一罪。且刑法第56條連續犯之規定，業經修正刪除，並自
    95年7 月1 日施行，其修正理由說明四並載明「至連續犯之
    規定廢除後，對於部分習慣犯，例如竊盜、吸毒等犯罪，在
    實務運用上應可參考德、日等國之經驗，委由學界及實務以
    補充解釋之方式，發展接續犯之概念，對於合乎接續犯或包
    括的一罪之情形，認為構成單一之犯罪，以限縮數罪併罰之
    範圍」等語，是本院基於前述施用毒品構成要件之反覆實行
    特徵，並考量連續犯規定業經刪除之理由，認為行為人基於
    反覆實行之犯意，在密切接近之一定時、地，持續實行單次
    或複次之施用毒品行為，應僅成立集合犯一罪。經查，被告
    有前開事實欄所載之前科紀錄，且在本案中，被告自95年1
    月間起至同年11月21日被緝獲逮捕時止，雖經警六次查獲，
    仍從未間斷其施用第一級與第二級毒品之行為，顯見被告係
    因吸毒成癮，乃基於多次實施犯行之決意，於密接之時、地
    ，反覆而持續施用毒品，揆諸前揭說明，自應論以集合犯之
    包括一罪。移送併案審理部分及被告自95年10月29日於台灣
    板橋地方法院檢察署交保釋放後迄於95同年12月20日上午止
    之施用毒品犯行部分，雖未據檢察官起訴，惟與已起訴部分
    有實質上一罪關係，本院自應併予審理，附此敘明。又查，
    被告有事實欄所載前科執行情形，亦如前所述及，其於前案
    有期徒刑執行完畢後5 年之內，再犯有期徒刑以上之本罪，
    係屬累犯，應依刑法第47條第1 項之規定加重其刑。爰審酌
    被告多次違反毒品危害防制條例案件，並因犯施用毒品案件
    ，經送強制戒治及判刑確定，仍不知戒絕，再度觸犯本件犯
    行，一再戕害己身，顯示其定力不足、意志不堅、易受外界
    誘惑，且其經本院合法傳喚，無正當理由不到場，嗣經通緝
    始逮獲到案，通緝期間再度施用毒品，本應從重量刑，惟念
    其施用毒品乃戕害自己身心健康，及其到案後坦承犯行，態
    度良好等一切情狀，分別從輕量處主文所示之刑，並依刑法
    第51條第5 款之規定，定其應執行刑。
三、95年1 月15日扣案之第一級毒品海洛因4 包（總淨重1.2 公
    克）、第二級毒品安非他命1 包（淨重0.3 公克），同年7
    月25日扣案之第一級毒品海洛因8 包（總淨重1.18公克），
    同年9 月7 日扣案之第一級毒品海洛因29小包（總淨重
    35.12 公克）、第二級毒品安非他命12小包（總淨重6.67公
    克），同年10月14日扣案之第一級毒品海洛因2 小包（總淨
    重0.14公克），同年10月28日扣案之第一級毒品海洛因9 小
    包（總淨重2.82公克），均係本案查獲供被告施用之毒品，
    屬違禁物，不問屬於犯人與否，均應依毒品危害防制條例第
    18條第1 項前段之規定宣告沒收銷燬之；95年9 月7 日扣案
    之未使用之注射針筒82支、已使用之注射針筒23支，同年10
    月28日扣案之使用過之針筒1 支及安非他命吸食器1 組，均
    係供犯罪所用之物且為被告所有，已據被告供明在卷，依刑
    法第38條第1 項第2 款之規定宣告沒收之。至95年9 月7 日
    扣案之分裝杓10支、分裝袋653 個、粉末研磨機1 台、電子
    秤1 台，雖係被告所有，然依據卷內資料尚無法認定係被告
    施用本案毒品所使用或準備使用之物，就此部分爰不為沒收
    之諭知，附此指明。
四、依刑事訴訟法第273 之1 第1 項、第299 條第1 項前段，毒
    品危害防制條例第10條第1 項、第2 項、第18條第1 項，刑
    法第11條前段、第47條第1 項、第51條第5 款、第38條第1
    項第2 款，判決如主文。
本案經檢察官林在培到庭執行職務
中　　華　　民　　國　　96　　年　　1 　　月　　31　　日
                  刑事第六庭  法　官  姜麗香
以上正本證明與原本無異。
如不服本判決，應於判決送達後10日內，向本院提出上訴狀。
                              書記官　彭莉婷
中　　華　　民　　國　　96　　年　　2 　　月　　2 　　日
附錄本案論罪科刑法條全文：
毒品危害防制條例第10條：
施用第一級毒品者，處6 月以上5 年以下有期徒刑。
施用第二級毒品者，處3 年以下有期徒刑。
